臺灣板橋地方法院交通事件裁定　　　　100年度交聲字第411號
原處分機關　臺北市交通事件裁決所
異　議　人
即受處分人　侯奕成
上列異議人即受處分人因違反道路交通管理處罰條例案件，不服
臺北市交通事件裁決所中華民國99年10月29日北市裁罰字第裁22
-AEX591945號裁決處分（舉發案號：臺北市政府警察局98年5 月
9 日北市警交字第AEX591945 號），聲明異議，經臺灣士林地方
法院移送前來，本院裁定如下：
    主  文
原處分撤銷。
侯奕成汽車駕駛人，駕駛汽車經測試檢定酒精濃度超過規定標準
，處罰鍰新臺幣肆萬伍仟元，並吊扣駕駛執照壹年。
    理  由
一、原處分意旨略以：異議人即受處分人侯奕成於民國98年5 月
    9 日1 時26分許，駕駛車號365-CVL 號普通重型機車，行經
    臺北市萬華區中興橋機車引道下橋處時，因有「汽車駕駛人
    酒精濃度超過規定標準」之違規行為，經臺北市政府警察局
    萬華分局執勤員警製單當場舉發，並查證違規屬實，遂依道
    路交通管理處罰條例第35條第1 項第1 款規定裁處罰鍰新臺
    幣（下同）4 萬5 千元，並吊扣駕駛執照1 年，並依同條例
    第24條第1 項第2 款規定（漏引）裁處其應接受道路交通安
    全講習。
二、異議意旨略以：異議人因本件違法行為，另涉犯刑法第185
    條之3 罪嫌，前經臺灣臺北地方法院檢察署檢察官為緩起訴
    處分確定，異議人並已履行該緩起訴處分所定之條件，應屬
    已受廣義之實質刑事法律之處罰，自無再受行政罰之義務云
    云。
三、按汽車（包括機車）駕駛人飲用酒類或其他類似物後，其吐
    氣所含酒精濃度超過每公升0.25毫克或血液中酒精濃度超過
    百分之0.05以上者，不得駕車，道路交通安全規則第114 條
    第2 款定有明文。又汽車駕駛人，駕駛汽車經測試檢定有酒
    精濃度超過規定標準者，處1 萬5 千元以上6 萬元以下罰鍰
    ，並當場移置保管該汽車及吊扣其駕駛執照1 年，且應接受
    道路交通安全講習，道路交通管理處罰條例第35條第1 項第
    1 款、第24條第1 項第2 款亦分別規範明確。
四、經查：
  (一)本件異議人即受處分人侯亦成於98年5 月9 日1 時26分許，
    駕駛車號365-CVL 號普通重型機車，行經臺北市萬華區中興
    橋機車引道下橋處時，有「汽車駕駛人酒精濃度超過規定標
    準」之違規行為，經臺北市政府警察局萬華分局執勤員警製
    單當場舉發等情，此有酒精濃度測試單、舉發通知單等影本
    各1 紙在卷可憑，且為異議人所未爭執，堪認屬實。據此，
    原處分機關認定異議人有「汽車駕駛人酒精濃度超過規定標
    準」之違規行為，依法裁罰，難謂無理由。
  (二)雖異議人因上開違法行為，涉犯刑法第185 條之3 罪嫌，前
    經臺灣臺北地方法院檢察署檢察官於98年6 月24日以98年度
    偵字第12635 號為緩起訴處分，於同年7 月22日確定，其緩
    起訴期間為1 年，應於緩起訴處分確定後8 個月內向該檢察
    署指定之公益團體、地方自治團體或社區提供40小時之義務
    勞務，並應依該檢察署安排之時程參加6 小時之道路交通安
    全講習，嗣該緩起訴處分業於99年7 月21日期滿未經撤銷等
    情，此固有上開緩起訴處分書影本、臺灣高等法院被告前案
    紀錄表各1 份附卷可考。又酒後駕車經檢察官為緩起訴處分
    ，並命令被告履行一定條件者，此等命令名義上雖非刑罰，
    終究是一種特殊的處遇措施，造成被告之財產減少或義務增
    加，性質上應屬干預人民自由之處分，與刑事制裁無異，實
    質上為刑事處罰。故如被告已經履行檢察官緩起訴處分命令
    之條件者，縱然解釋為已依刑事法律處罰之，而有「一事不
    二罰」之適用，惟亦應僅限於行政機關不得再處以相同種類
    之行政罰而已（例如：被告已依檢察官緩起訴處分命令向公
    益團體捐款，行政機關不得再重複裁處罰鍰）。至於不同種
    類處罰之間，既彼此各具其特有之作用及目的，行政機關應
    仍得併予裁處。此由行政罰法第26條第1 項所定：「一行為
    同時觸犯刑事法律及違反行政法上義務規定者，依刑事法律
    處罰之。但其行為應處以其他種類行政罰或得沒入之物而未
    經法院宣告沒收者，亦得裁處之。」觀之甚灼。
  (三)異議人因本件酒後駕車，前經臺灣臺北地方法院檢察署檢察
    官以98年度偵字第12635 號為緩起訴處分確定，該緩起訴處
    分所命令之條件，係向指定之公益團體、地方自治團體或社
    區提供40小時之義務勞務，並依指定時程參加6 小時之道路
    交通安全講習乙節，俱如前述。揆諸前揭說明，上開緩起訴
    處分既未命令異議人為任何金錢負擔，亦未限制異議人駕駛
    機車之權利，則原處分機關仍依道路交通管理處罰條例第35
    條第1 項第1 款規定，並參酌違反道路交通管理事件統一裁
    罰基準表所定標準，對異議人裁處罰鍰4 萬5 千元，並吊扣
    其駕駛執照1 年，此部分尚無違法或不當之處。異議人執持
    上揭辯詞，認無接受行政罰之義務云云，洵有誤會。惟就原
    處分機關裁處異議人應參加道路交通安全講習部分，查上開
    緩起訴處分既已命令異議人應參加6 小時之道路交通安全講
    習，其作用在灌輸正確之守法駕駛觀念，目的亦在維護道路
    交通安全及秩序，而與原處分機關所裁處之道路交通安全講
    習，性質上並無不同，二者顯屬相同種類之處罰，而應有上
    揭「一事不二罰」原則之適用。依行政罰法第26條第1 項前
    段規定，此部分既業經刑事法律處罰之，行政機關即不得再
    施以行政罰。從而，原處分機關此部分之裁罰，容非適法，
    而有疵誤。
五、綜上所述，本件舉發單位認異議人有「汽車駕駛人酒精濃度
    超過規定標準」之違規行為，對異議人製單舉發，原處分機
    關進而依道路交通管理處罰條例第35條第1 項第1 款規定，
    並參酌違反道路交通管理事件統一裁罰基準表所定標準，對
    異議人裁處罰鍰4 萬5 千元，並吊扣其駕駛執照1 年，此部
    分固無違法或不當之處；惟原處分機關另依同條例第24條第
    1 項第2 款規定裁處異議人應再接受道路交通安全講習，此
    部分於法有違。原處分機關所為之單一行政處分，既存有上
    揭疵誤，應由本院予以撤銷，並自為裁定如主文第二項所示
    ，以期適法。
六、依道路交通管理處罰條例第87條第2 項、道路交通事件處理
    辦法第19條，裁定如主文。
中    華    民    國   100    年    2     月    16    日
                  交通法庭  法  官  朱嘉川
以上正本證明與原本無異。
如不服本裁定應於送達後5 日內向本院提出抗告狀。
                            書記官  林伶芳
中    華    民    國   100    年    2     月    16    日